臺灣高等法院民事判決　　　　　　　　　　96年度上字第60號
上　訴　人　聯華電信股份有限公司
法定代理人　甲○○
訴訟代理人　李　旦律師
　　　　　　江俊賢律師
　　　　　　謝伊婷律師
　　　　　　乙○○
被　上訴人　丙○○
訴訟代理人　李學權律師
上列當事人間請求損害賠償事件，上訴人對於中華民國95年11月
21日臺灣臺北地方法院95年度訴字第398號第一審判決提起上訴
，本院於96年3月14日言詞辯論終結，判決如下：
    主      文
原判決命上訴人為給付部分及該部分假執行之宣告暨訴訟費用之
裁判均廢棄。
上開廢棄部分，被上訴人在第一審之訴及假執行之聲請均駁回。
第一、二審訴訟費用由被上訴人負擔。
    事實及理由
一、被上訴人起訴主張：
  (一)訴外人台灣智網有限公司（下稱台智公司）於民國（下同）
    89年11月20日與上訴人簽訂call in語音加值型電訊業務合
    作協議合約（下稱系爭合約），合作期間自89年12月1日起
    至90年11月30日止。嗣於90年1月1日依系爭合約第10條，簽
    訂合作協議書附約，合作期間延長至91年11月30日止；如不
    擬續約，應在期限屆至前1個月，以書面通知他方，否則視
    為同意延續本合約期限1年，爾後亦同。
  (二)於90年5月14日，上訴人突以訴外人台智公司在線上時段中
    ，插入中華通訊傳呼公司0951為首之門號廣告，並非上訴人
    所提供之0945為首之門號為理由，切斷訴外人台智公司與線
    上客戶間之連線，致使訴外人台智公司無法與客戶作線上ca
    ll in語音服務。上訴人並於90年5月22日來函，片面指摘訴
    外人台智公司5月14日所播放語音內容不當，損及上訴人形
    象，違背系爭合約，暫停提供訊話服務，並進一步要求議定
    新優惠合作條件及配合模式，但為訴外人台智公司所拒絕。
    其後訴外人台智公司以存證信函催告上訴人應履行系爭合約
    給付90年5月1日至5月14日訴外人台智公司所應得款，並表
    示若不履行合約，將採取法律行動，惟上訴人仍置之不理。
    訴外人台智公司為減少營運成本及租金損失起見，乃於90年
    7 月10日向中華電信申請暫時拆機退租。訴外人台智公司乃
    起訴請求上訴人給付90年5月份上半月拆款所得及5月份下半
    月至7月份之損失，其餘損失則予以保留。該案經一、二審
    判決確定（原法院90年度訴字第4564號、本院92年度上字第
    263號）上訴人應給付訴外人台智公司961,572元及自90年7
    月6日起至清償日止按年息5%計算之利息。
  (三)其後訴外人台智公司將系爭合約所生債權，全數讓與訴外人
    尼柯有限公司（下稱尼柯公司），訴外人尼柯公司即就系爭
    合約90年8月至11月30日4個月期間所失利益，另行起訴並保
    留附約1年期部分損失經一、二審審理，判決上訴人應給付
    訴外人尼柯公司1,424,242元及自90年7月6日起至清償日止
    按年息5%計算之利息確定（原法院93年度訴字第697號、本
    院93年度上易字第755號）。
  (四)訴外人尼柯公司於94年10月28日將自訴外人台智公司受讓之
    債權轉讓與被上訴人，經被上訴人於94年11月1日以存證信
    函通知上訴人並催告清償，惟上訴人仍未置理。乃起訴請求
    自90年12月1日起至91年11月30日止所失利益，求為判決：
    1.上訴人應給付被上訴人4,499,665元，並自90年7月6日起
    至清償日止，按年息5%計算之利息。2.願供擔保，請准予宣
    告假執行。
二、上訴人則以：訴外人台智公司於89年12月29日，即另與訴外
    人中華國際通訊網路股份有限公司（下稱中華國際公司）簽
    訂一合作內容與上訴人合約相同之語音資訊業務合作契約，
    並於90年2 月20日起陸續取走其置於上訴人處之主機並移轉
    至訴外人中華國際公司，嗣90年3 月16日起至91年12月止，
    即連續不中斷地大量以彩色及黑白頁廣告中華國際0951及09
    41門號，其後再於同年4月16日將僅存於訴外人台智公司主
    機所須與上訴人機房連線之T1專線遷移，此時訴外人台智公
    司即未再於媒體推廣上訴人之門號，且已移走全部置於上訴
    人機房主機設備，上訴人門號之call in業務自然急速萎縮
    。訴外人台智公司於上訴人0945門號插撥語音宣告改為訴外
    人中華國際公司之0951門號，均發生在被上訴人所稱「斷訊
    爭議」發生日90年5月14日之前，上訴人雖於90年5月22日去
    函訴外人台智公司表示於90年5月14日起暫停提供服務，惟
    僅為宣示性質，此有該日每一時段均有訴外人台智公司與上
    訴人合作門號之使用者call in紀錄可證，雖上訴人公司並
    未予以斷訊，但消費者卻因上開原因而早已大部分流向訴外
    人中華國際公司。訴外人台智公司移機動作，是蓄意抽離與
    上訴人之合作關係，以圖較多之拆帳利益，由其營業額提高
    即可得知。訴外人台智公司於90年6月28日未經預告即自行
    切斷雙方合作所必須之專線，係以實際行動終止雙方合作關
    係，其於7月4日所發之存證信函只是請求90年5月1日至13日
    之160,262元之拆款支票，並未提及任何所謂斷訊事件或請
    求改善、回復訊號之情事，由於前案上訴人未取得中華電信
    通聯紀錄、訴外人台智公司廣告單資料及其90年度國稅局資
    料，得以證明上訴人並未斷訊。若有違約斷訊之情事，訴外
    人台智公司亦應依約以書面通知改善方得請求損害賠償。又
    訴外人台智公司上開之行為已使其call in業務之分鐘數急
    速銳減，是被上訴人主張「可得預期之利益」，並無理由，
    且由國稅局資料證明訴外人台智公司並未受有任何損害。又
    所失利益，係指扣除成本及費用後之淨利等語，資為抗辯。
三、原審判決上訴人應給付被上訴人4,334,365元，及自90年7月
    6日起至清償日止，按年息5%計算之利息，駁回被上訴人其
    餘之訴。上訴人就其不利部分提起上訴，上訴聲明為：(一)原
    判決不利於上訴人之部分廢棄。(二)前開廢棄部分，被上訴人
    在第一審之訴及其假執行之聲請均駁回。(三)第一、二審訴訟
    費用由被上訴人負擔。(四)願供擔保，免為假執行。被上訴人
    答辯聲明為：上訴駁回。
四、本件不爭執之事項如下：
  (一)訴外人台智公司與上訴人於89年11月20日簽訂系爭合約，由
    訴外人台智公司提供系統建置及業務處理，並使用上訴人所
    提供可全區收容call in之T1線路進行語音加值服務業務，
    其後雙方以各電話門號每分鐘幾元及通話分鐘總數等標準，
    作為每月拆款之依據，合作期間則自89年12月1日起至90年1
    1月30日止。嗣於90年1月1日雙方另簽訂系爭合約之附約，
    並由訴外人台智公司提供所屬三台系統主機予上訴人託管，
    並將合作期間延長一年至91年11月30日止。
  (二)訴外人台智公司於89年12月29日與訴外人中華國際公司簽訂
    合約書，其係由訴外人中華國際公司提供網路系統、門號，
    由訴外人台智公司經營付費語音資訊服務，並由訴外人中華
    國際公司向消費者收取每分鐘5.6 元費用，嗣雙方再就收取
    之費用進行拆帳。訴外人台智公司從90年3月16日起至91年1
    2月止，即連續於「愛情青紅燈」雜誌刊登彩色及黑色頁廣
    告訴外人中華國際公司0951及0941之門號。
  (三)訴外人台智公司於90年1月起即依系爭合約之約定將3部IVR
    主機設備進駐上訴人於臺北市○○路之機房，另1台則安裝
    於訴外人台智公司內。其後訴外人台智公司分別於同年2 月
    20日、26日發函自上訴人機房取回上開3部IVR主機，共減少
    17條T1專線之服務容量。訴外人台智公司並向中華電信申請
    於同年5月4日將訴外人台智公司與上訴人機房連線之T1專線
    遷移，至該日後雙方設備間的專線僅剩2條T1由上訴人機房
    連至訴外人台智公司。嗣於同年6月28日訴外人台智公司乃
    向中華電信申請將雙方間僅剩2條T1專線拆機退租。
  (四)系爭斷訊爭議之90年5月14日，由中華電信向上訴人公司計費
    之通聯記錄記載，該日每一時段均有訴外人台智公司與上訴
    人合作門號之使用者call in之紀綠。
  (五)訴外人台智公司以上訴人應給付自90年5月14日起至7月份之
    拆款損失為由起訴請求，案經原法院以90年度訴字4564號判
    決被告敗訴，嗣上訴人上訴，本院以92年度上字第263號判
    決上訴人應給付訴外人台智公司961,572元，該案並於92年6
    月25日確定。
  (六)訴外人尼柯公司以受讓自訴外人台智公司對上訴人之債權人
    地位，於93年2月間起訴請求上訴人給付自90年8月1日起至1
    1月30日止4個月之損害賠償，案經原法院以93年度訴字第69
    7號判決上訴人敗訴，嗣上訴人提起上訴，經本院以93年度
    上易字第755號判決上訴人應給付訴外人尼柯公司1,424,242
    元而告確定。其後上訴人於94年2月間以民事訴訟法第497條
    、第496條第1項第1款為由提起再審之訴，惟經本院以94年
    度再易字第29號予以判決駁回。
  (七)訴外人尼柯公司分別於92年、94年間以債權人地位向原法院
    聲請就上訴人之財產為執行，經原法院以92年執壬字第3374
    6號、94年執壬字第9678號執行命令准予收取並執行終結在
    案。
  (八)訴外人尼柯公司於94年10月28日將自訴外人台智公司受讓有
    關對上訴人所簽訂之系爭合約權益，全部移轉予本件被上訴
    人。嗣被上訴人於94年11月1日以臺北青田郵局第187號存證
    信函通知並催告上訴人清償展延所失之利益，上訴人並於同
    年月2日收執該存證信函。
  (九)訴外人台智公司租用一條T1線路平均月租金為13,775元。
五、查訴外人台智公司與上訴人於89年11月20日簽訂合作協議書
    ，由訴外人台智公司提供系統建置及業務處理，並使用上訴
    人所提供可全區收容call in之T1線路進行語音加值服務業
    務，其後雙方以各電話門號每分鐘幾元及通話分鐘總數等標
    準，作為每月拆款之依據，合作期間則自89年12月1日起至9
    0年11月30日止。嗣於90年1月1日雙方另簽訂合作協議書附
    約，並由訴外人台智公司提供所屬三台系統主機予上訴人託
    管，並將合作期間延長一年至91年11月30日止。有各合作協
    議書、合作協議書附約附卷可稽（原審卷第11至13頁反面）
    ，為兩造所不爭執，可認是實。被上訴人受讓系爭合約之權
    益，有讓渡契約書、債權讓與合約書在卷可稽（原審卷(一)第
    47、86頁），兩造不爭執。
六、按行使權利，履行義務，應依誠實及信用方法。民法第148
    條第2項定有明文。誠信原則乃斟酌事件之特別情形，衡量
    雙方當事人之利益，使其法律關係臻於公平妥當之一種法律
    原則（最高法院82年台上字第1654號判決意旨參照）。
  (一)查依據系爭合約第1條、第2條、第3條第1項約定：「甲方（
    即上訴人）提供可全區收容Call IN之T1 線路三條與乙方（
    即訴外人台智公司）系統平台合作進行語音加值業務使用。
    」、「本合作案由乙方提供系統建置以及業務處理，乙方使
    用甲方所提供可全區收容Call IN之T1線路進行語音加值服
    務業務，唯不包括門號代理銷售，甲方得依據乙方各合作專
    案提供專屬門號搭配進行。甲方提供T1線路以及本合作案必
    要之門號，乙方負責語音系統平台之內容維護更新及建置作
    業。」、「由甲方機房轉接至乙方機房之T1線路由乙方負責
    申請，本T1線路申請費用、月租費用均由乙方自行負擔，本
    線路之申裝之相關設備及介接責任由乙方負責，甲方提供申
    裝介接之協助。」（原審卷(一)第11頁），訴外人台智公司為
    進行語音加值業務，依據系爭合約有提供其機房轉接至上訴
    人機房之T1線路之義務。然查，訴外人台智公司於90年6月2
    8日向中華電信申請將其與上訴人間當時僅剩之2條T1專線拆
    機退租，有高速數據電路拆機退租施工單在卷可稽（原審卷
    (一)第232頁），被上訴人當庭承認實在（本院卷第138頁反面
    ）。是訴外人台智公司既將其與上訴人間T1線路拆除，上訴
    人當然無法履行系爭合約，則斷訊並非全然可歸責於上訴人
    之事由。
  (二)訴外人台智公司以本件同一原因事實，請求上訴人應給付自
    90年5月14日起至7月底之損失，經本院以92年度上字第263
    號判決上訴人應給付訴外人台智公司961,572元確定在案；
    嗣訴外人尼柯公司受讓系爭合約及附約債權，請求上訴人給
    付自90年8月1日起至11月30日止之損失，經本院以93年度上
    易字第755號判決上訴人應給付訴外人尼柯公司1,424,242元
    確定，為兩造所不爭執。
  (三)上訴人辯稱其未於90年5月14日斷訊，提出90年5月14日中華
    電信向其計費之通聯紀錄為證，查該日每一時段均有訴外人
    台智公司與上訴人合作門號之使用者call in之紀錄，有當
    日通聯紀錄通聯紀錄在卷可稽（原審卷(一)第186至231頁），
    兩造對此事實並不爭執（本院卷第138頁），並為前開訴外
    人台智公司及尼柯公司與上訴人間之本院92年度上字第263
    號、93年度上易字第755號案件中所無之事證，是以，原法
    院90年度訴字第4564號給付拆款事件中證人唐奇偉之證述略
    以：伊於5月14日下午當天遭上訴人斷訊，晚上測試系統時
    發現兩造合作的號碼撥不進去，後來透過收碼發現從當天下
    午四點多開始有不正常現象，後來就沒有上訴人的號碼，所
    以伊推定當時被斷訊，伊在機房工作沒有收到上訴人聯繫云
    云（原審卷(一)第25至26頁），與前開兩造不爭執之90年5月1
    4日通聯紀錄不相符，前開證言不足採信。
  (四)訴外人台智公司與上訴人合作進行語音加值業務，係由訴外
    人台智公司提供給消費者語音信箱之服務（原審卷(一)第24
    頁），而上訴人於90年5月22日致函予訴外人台智公司之內
    容係稱略以：「‧‧‧本公司（即上訴人）於5月14日察覺
    貴公司錄製不實語音內容於雙方合作之門號語音信箱，且貴
    公司所錄製語音檔內容嚴重損傷本公司形象、信譽並違背貴
    我雙方之合作協議。針對此部分之語音信箱，本公司已於5
    月14日起暫停提供服務‧‧‧」（原審卷(一)第27頁），上訴
    人既非語音信箱服務之提供者，是難遽以前開函件中提及暫
    停語音信箱服務等語認定上訴人有斷訊之事實。
  (五)綜上，訴外人台智公司將其與上訴人間之T1線路拆除，已無
    法通訊，造成兩造債之關係無法履行，被上訴人據此請求T1
    線路拆除後系爭合約之所失利益，顯然違反誠信原則。
七、訴外人台智公司於90年6月28日將其與上訴人間T1線路拆除
    ，係非可歸責於上訴人，又仍以系爭合約關係行使權利，係
    違反誠信原則。被上訴人以系爭合約受讓人地位請求上訴人
    賠償4,499,665元及加計法定遲延利息，係屬無據，不應准
    許。
八、綜上所述，上訴人抗辯系爭合約不履行非可歸責於其，為可
    採。從而，被上訴人本於債務不履行之法律關係，請求上訴
    人給付4,499,665元本息，為無理由，不應准許。原審判命
    上訴人給付4,334,365元及自90年7月6日至清償日止，按年
    息5%計算之利息，並為假執行之宣告，自有未洽。上訴意旨
    指摘原判決不當，求予廢棄改判，為有理由。爰由本院予以
    廢棄改判，如主文第二項所示。
九、本件事證已臻明確，兩造其餘攻擊防禦方法及未經援用之舉
    證，經審酌核與本件判決結果不生影響，不再一一論述，附
    此敘明。
十、據上論結，本件上訴為有理由，依民事訴訟法第450條、第
    78 條，判決如主文。
中　　華　　民　　國　　96　　年　 　3　　月　　28　　日
                      民事第二庭
                        審判長法  官 吳謙仁
                              法  官 蘇瑞華
                              法  官 李瓊蔭
正本係照原本作成。
如不服本判決，應於收受送達後20日內向本院提出上訴書狀，其
未表明上訴理由者，應於提出上訴後20日內向本院補提理由書狀
（均須按他造當事人之人數附繕本）上訴時應提出委任律師或具
有律師資格之人之委任狀；委任有律師資格者，另應附具律師資
格證書及釋明委任人與受任人有民事訴訟法第466條之1第1項但
書或第2項（詳附註）所定關係之釋明文書影本。
中　　華　　民　　國　　96　　年　　3 　　月　　29　　日
  　　　　　　　　　　　　　　書記官 王才生
附註：
民事訴訟法第466條之1（第1項、第2項）：
對於第二審判決上訴，上訴人應委任律師為訴訟代理人。但上訴
人或其他法定代理人具有律師資格者，不在此限。
上訴人之配偶、三親等內之血親、二親等內之姻親，或上訴人為
法人、中央或地方機關時，其所屬專任人員具有律師資格並經法
院認為適當者，亦得為第三審訴訟代理人。
